臺灣臺中地方法院民事裁定　　　　　　　96年度財管字第37號
聲　請　人　有限責任彰化第六信用合作社
法定代理人　丙○○
代　理　人　丁○○
受　選任人　柯劭臻律師
上列聲請人聲請為選任被繼承人乙○○指定遺產管理人事件，本
院裁定如下：
    主  文
選任柯劭臻律師為被繼承人乙○○（男、民國○○○年○月○○
日生、身分證統一編號：Ｚ000000000號、生前最後住
所：臺中市○區○○里○鄰○○○街八三號）之遺產管理人。
准對被繼承人乙○○之繼承人為承認繼承之公示催告。
被繼承人乙○○之繼承人，應自前項公示催告最後登載新聞紙之
日起壹年內承認繼承，上述期限屆滿，無繼承人承認繼承時，被
繼承人乙○○之遺產，於清償債權，並交付遺贈物後，如有剩餘
即歸屬國庫。
聲請程序費用由被繼承人乙○○之遺產負擔。
    理  由
一、按繼承開始時，繼承人有無不明，而無親屬會議或親屬會議
    未於一個月內選定遺產管理人者，利害關係人得聲請法院選
    任遺產管理人，並由法院依公示催告程序，定 6個月以上之
    期限，公告繼承人，命其於期限內承認繼承。按公示催告之
    公告，應黏貼於法院之公告處，並登載於公報、新聞紙或其
    他相類之傳播工具；前項登載公報、新聞紙或其他相類之傳
    播工具之日期或期間由法院定之。又按民事訴訟法第 542條
    及第 543條之規定，除申報權利期間外，於依民法第1178條
    所為之公示催告準用之，民法第1177條、第1178條第 1項、
    第2項、民事訴訟法第542條、非訟事件法第 152條均規定甚
    明。又先順序繼承人均拋棄其繼承時由次順序之繼承人繼承
    ，其次順序繼承人有無不明或第四順序之繼承人均拋棄其繼
    承者，準用關於無人承認繼承之規定，民法第1176條第 6項
    亦著有明文。次按遺產管理人之設，旨在管理保存及清算遺
    產，以免遺產散失，是以遺產管理人具有相當之公益色彩；
    另選任遺產管理人，除慮及管理遺產之公平性外，尚須考慮
    其適切性，亦即可對其遺產、遺債之情形瞭解較深，或具法
    律、會計等專業能力，復與遺債債權人無利害共同關係而得
    忠誠處理者，優先選任為宜；又法院選任之遺產管理人，除
    係律師依律師法第22條規定，非經釋明有正當理由，不得辭
    任外，得不接受法院所命職務（最高法院88年度臺上字第
    354 號判決，關於選任特別代理人所揭示之法律見解，可資
    參照）。
二、本件聲請意旨略以：被繼承人乙○○（男、民國○○年 ○月○○
    日生、身分證統一編號：Ｚ000000000號、生前最後住所：臺
    中市○區○○里 ○鄰○○○街83號）生前與聲請人尚有債務
    尚未清償，嗣於91年 9月28日死亡，惟其所有繼承人均已拋
    棄繼承，是否仍有應繼承之人不明，而其親屬會議亦未於法
    定期間內選定遺產管理人，致聲請人無法對被繼承人之財產
    主張權利，聲請人為債權人，基於利害關係人地位，爰依法
    聲請為被繼承人乙○○選任遺產管理人等語，並提出戶籍謄
    本及借據、鈞院92年度繼字第 124號民事裁定、臺灣高等法
    院臺中分院92年度家抗字37民事裁定、鈞院民事庭91年度繼
    字第1000號、92年度繼字第309號函文等件為證。
三、本院查：聲請人主張其為被繼承人之債權人，被繼承人死亡
    後其所有繼承人均已拋棄繼承，是否仍有應繼承之人不明，
    而其親屬會議未於法定期間內選定遺產管理人等事實，除據
    聲請人提出前揭書證附卷可稽外，並經本院依職權調取本院
    92年度繼字第80號、第124號、第309號及臺灣高等法院臺中
    分院92年度家抗字第37號拋棄繼承事件卷宗，核閱屬實，自
    堪信為真實。從而，聲請人聲請選任被繼承人之遺產管理人
    ，揆諸前揭法條規定，為有理由，應予准許。聲請人原主張
    由被繼承人乙○○之配偶甲○○○擔任遺產管理人，惟甲○
    ○○經本院通知應於96年4月11日到庭表示意見，無正當理
    由未遵期到庭，尚難擬制其有擔任被繼承人乙○○之遺產管
    理人之意願，且本院查詢被繼承人之財產所得資料，除有股
    利所得2筆外，復有房屋土地等不動產5筆，自有借重遺產管
    理人之專業能力之必要。再者，本院徵得聲請人同意後，函
    請社團法人臺中律師公會推薦有意願擔任本件遺產管理人之
    人選，此有該律師公會96年5月11號中律陸一字第96168號函
    所檢送之名冊附卷可稽，而柯劭臻律師為執業律師，非但具
    有專業知識及能力，且與被繼承人所遺遺產間無利害關係，
    若由其擔任本事件之遺產管理人，定能秉持其專業倫理擔當
    此具公益性質之職務，並順利達成管理保存及清算遺產之任
    務。執此，本院認為由其擔任被繼承人之遺產管理人，應屬
    妥適，爰選任之。
四、依非訟事件法第157條，裁定如主文。
中　　華　　民　　國　　96　　年　　5 　　月　　17　　日
                  家事法庭    法　官　陳宗賢
以上為正本係照原本作成。
如對本裁定抗告，須於裁定送達後10日之不變期間內，向本院提
出抗告狀。
中　　華　　民　　國　　96　　年　　5 　　月　　17　　日
　　　　　　　　　　　  　　  書記官
